【裁判字號】    99,司財管,110
【裁判日期】    990630
【裁判案由】    指定遺產管理人
【裁判全文】
臺灣高雄地方法院民事裁定           99年度司財管字第110號
聲  請  人  高雄縣政府地方稅務局
法定代理人  甲○○
上聲請人對被繼承人丙○○聲請選任遺產管理人事件，本院裁定
如下：
    主  文
選任焦文城律師為被繼承人丙○○（男，民國○○○年○月○○
日生，身分證統一編號：Ｚ000000000號，民國九十七
年九月二十五日死亡）之遺產管理人。
程序費用新臺幣壹仟元由被繼承人丙○○之遺產負擔。
    理  由
一、本件聲請意旨略以：緣被繼承人丙○○（男，民國○○年○ 月
    ○○日生，身分證統一編號：Ｚ000000000號）生前設籍高雄縣
    大寮鄉○○村○○街15巷39號10樓，其於97年9 月25日死亡
    ，其繼承人均已拋棄繼承權，並經鈞院以97年度繼字第3438
    號、97年度繼字第3499號准予備查在案。為處理相關稅捐事
    宜，狀請鈞院依法指定本件遺產管理人等語。
二、按「繼承開始時，繼承人之有無不明者，由親屬會議於1 個
    月內選定遺產管理人，並將繼承開始及選定遺產管理人之事
    由，向法院報明。」、「無親屬會議或親屬會議未於前條所
    定期限內選定遺產管理人者，利害關係人或檢察官，得聲請
    法院選任遺產管理人，並由法院依前項規定為公示催告。」
    、又「先順序繼承人均拋棄其繼承權時，由次順序之繼承人
    繼承，其次順序之繼承人有無不明或第四順序之繼承人均拋
    棄其繼承權者，準用關於無人承認繼承之規定。」，民法第
    1177條、第1178條第2 項、第1176條第6項 分別定有明文。
三、經查：
  (一)聲請人主張之前揭事實，業據其提出戶籍資料、房屋稅資料
    、財政部財稅中心家庭成員（三親等）資料查詢清單、繼承
    系統表、本院家事庭99年5 月13日雄院高97繼新字第3438號
    、第3499號准予備查函、全國財產稅總歸戶財產查詢清單等
    件各1 份為證，並經本院依職權調取上開卷宗核閱屬實，堪
    信為真實。
  (二)聲請人既對被繼承人丙○○有債權存在，為其債權人，自應
    屬利害關係人無訛。又被繼承人之繼承人均已依法拋棄繼承
    ，復查無其他合法繼承人存在，揆諸前揭規定，自應準用關
    於無人承認繼承之規定，參以其親屬會議並未於死亡發生之
    日起1 個月內為其選定遺產管理人並呈報本院，是聲請人以
    利害關係人之地位，向本院聲請選任遺產管理人，自屬有據
    。
  (三)本院審酌：被繼承人前揭現存繼承人既均已依法拋棄繼承，
    可知顯已不願再與被繼承人之遺產有何糾葛，本無義務就其
    遺產再為管理；況擔任遺產管理人，主要係彙整被繼承人之
    財產，踐行被繼承人債權、債務之確認，並作適法合理之分
    配，且於有繼承人承認繼承時或遺產分配後，尚有剩餘時，
    將遺產移交繼承人或國庫，此須熟悉相關法律程序進行遺產
    處分，經本院自高雄律師公會願意擔任法院遺產管理人名單
    中徵詢後，焦文城律師願意以其專業知識管理及處理被繼承
    人後續之遺產問題，有電話紀錄1 紙附卷可稽，爰選任焦文
    城律師為本件遺產管理人。另因本件被繼承人之全部繼承人
    均拋棄繼承，而「準用」無人承認繼承之規定，與繼承人有
    無不明之情形尚屬有間，是民法第1178條第2 項關於承認繼
    承之公示催告，即無準用之餘，附此敘明。
四、依非訟事件法第157 條、第24條第1 項，裁定如主文。
五、如對本裁定抗告，須於裁定送達後10日之不變期間內，向本
    院提出抗告狀，並繳納抗告費新臺幣1,000 元。
中    華    民    國    99    年     6    月    30    日
                  家事法庭  司法事務官  任士慧

司法院資訊處製作；財團法人民間司法改革基金會備份。
